【裁判字號】    97,訴,831
【裁判日期】    971202
【裁判案由】    強盜等
【裁判全文】
臺灣嘉義地方法院刑事判決               97年度訴字第831號
公  訴  人  臺灣嘉義地方法院檢察署檢察官
被      告  丙○○
指定辯護人  本院公設辯護人辛○○
被      告  甲○○
上列被告等因搶奪等案件，經檢察官提起公訴（97年度偵字第
7022號、第7023號、第7024號），本院判決如下：
    主  文
丙○○犯攜帶兇器竊盜罪，累犯，處有期徒拾月，扣案之鑰匙、
T字型起子各壹支均沒收；又犯搶奪罪，累犯，處有期徒刑壹年
；又共同犯攜帶兇器竊盜罪，累犯，處有期徒刑陸月，扣案之鑰
匙、T字型起子各壹支均沒收；又共同犯搶奪罪，累犯，處有期
徒刑壹年。應執行有期徒刑貳年陸月，扣案之鑰匙、T字型起子
各壹支均沒收。
甲○○共同犯攜帶兇器竊盜罪，處有期徒刑捌月，扣案之鑰匙、
T字型起子各壹支均沒收；又共同犯搶奪罪，處有期徒刑拾月。
應執行有期徒刑壹年貳月，扣案之鑰匙、T字型起子各壹支均沒
收。
    犯 罪 事 實
一、丙○○前於民國95年間因搶奪等案件，經法院判處應執行有
    期徒刑4年確定，後依臺灣高等法院高雄分院以96年度聲減
    字第690號裁定減刑為有期徒刑1年11月，並於96年11月18日
    執行完畢在案，詎其仍不知警惕，而為下列犯罪行為：
  (一)丙○○意圖為自己不法之所有，基於竊盜犯意，於97年10月
    6日上午8時許，攜帶客觀上足供兇器使用之T字型起子1支預
    備，在嘉義縣大林鎮○○街1號前，持自有之機車鑰匙1支竊
    取己○○所有之車號KXS-699號重型機車得手。
  (二)丙○○復於97年10月6日下午4時10分許，騎乘上揭竊取所得
    車號KXS-699號重型機車至嘉義縣大林鎮○○路569巷6號，
    見乙○○○單獨佇立前址門前，認有機可趁，乃意圖為自己
    不法之所有，另基於搶奪之犯意，下車佯稱為第四台維修人
    員，藉機與乙○○○搭訕，並趁其不及防備之際，徒手奪取
    乙○○○脖子上白金項鍊1條，得手後隨即騎乘機車離去現
    場，並將上揭車號KXS-699號之重型機車棄置於嘉義縣大林
    鎮○○路3號前，再騎乘自有之不詳車號機車，於同日下午5
    時5分許，至嘉義縣大林鎮○○路34號之天雲銀樓，以新臺
    幣（下同）9,412元之價格，販賣予不知情之阮邦基。
  (三)丙○○再與甲○○共同基於意圖為自己不法所有之犯意聯絡
    ，於97年10月7日上午8時許，共同騎乘丙○○所有之不詳車
    號機車，至雲林縣斗南鎮○○路○段572-2號前，由丙○○把
    風，甲○○攜帶前揭客觀上足供兇器使用之T字型起子1支預
    備，而持自有機車鑰匙1支竊取丁○○所有車號MMN-418號重
    型機車得手，嗣丙○○在有偵查犯罪職權機關發覺前，主動
    向警察機關坦承竊盜經過，並願自首接受裁判。
  (四)甲○○復騎乘上揭竊取所得車號MMN-418號重型機車搭載丙○○，伺機下手犯案，於97年10月7日上午9時20分許，至嘉
    義縣民雄鄉○○村○○街58號前，見庚○○隻身可欺，2人
    乃意圖為自己不法所有，基於搶奪之犯意聯絡，由丙○○下
    車徒手奪取庚○○脖子上之黃金項練1條，得手後再由甲○○騎乘前揭機車搭載丙○○離去現場，並將該車號MMN-418
    號重型機車棄置於嘉義縣新港鄉○○村○○街37號前。2人
    再共同騎乘丙○○所有之不詳車號機車，於同日下午1時50
    分許前往前揭天雲銀樓，以31,000元之價格，販賣予不知情
    之阮邦基時，隨即為據報埋伏現場之員警當場查獲，並扣得
    丙○○所有供犯罪使用之機車鑰匙1支、甲○○所有供犯罪
    使用之機車鑰匙1支、預備之T字型起子1支，及起出搶奪所
    得黃金項鍊及白金項鍊各1條，而查知上情。
二、案經臺灣嘉義地方法院檢察署檢察官指揮及嘉義縣警察局民
    雄分局報告臺灣嘉義地方法院檢察署檢察官偵查起訴。
    理  由
壹、程序事項：
    按被告以外之人於審判外之陳述，雖不符刑事訴訟法第159
    條之1至第159條之4之規定，而經當事人於審判程序同意作
    為證據，法院審酌該言詞陳述或書面陳述作成時之情況，認
    為適當者，亦得為證據。當事人、代理人或辯護人於法院調
    查證據時，知有第159條第1項不得為證據之情形，而未於言
    詞辯論終結前聲明異議者，視為有前項之同意，刑事訴訟法
    第159條之5定有明文。查本件被告丙○○、甲○○及辯護人
    於言詞辯論終結前，對於證人阮邦基、己○○、丁○○於警
    詢、證人乙○○○、庚○○於偵查及警詢中所為之證詞、贓
    物認領保管單、被害報告書、扣押物品目錄表、刑事現場指
    認照片、天雲銀樓監視錄影光碟翻拍相片、項鍊照片等證據
    方法之證據能力，均未聲明異議。本院審酌上開證據作成時
    之情況，認無不適當之情形，且被告2人亦坦承被訴犯行，
    故採納上開證據方法，並無礙於被告丙○○、甲○○與辯護
    人於程序上之彈劾詰問權利，應認上揭證據資料均合於刑事
    訴訟法第159條之5規定，因而均具證據能力，合先敘明。
貳、實體事項：
一、上揭犯罪事實，業據被告丙○○、甲○○於本院審理時坦承
    不諱，核與被害人己○○、丁○○於警詢、證人庚○○於警
    詢及偵查中、證人乙○○○於警、偵及本院審理時所為之指
    證情節相符，並經證人阮邦基於警詢時及證人即承辦員警戊○○於本院審理時分別證述屬實，復有贓物認領保管單4紙
    、被害報告書2張、刑事現場指認照片2張、天雲銀樓監視錄
    影光碟翻拍相片2張及項鍊照片2張附卷佐憑，並經本院當庭
    勘驗扣案機車錀匙2支、T字型起子1支及拍照存證，堪認被
    告2人任意性自白與事實相符，本案事證明確，被告2人所為
    各該犯行均堪以認定，應依法論科。
二、核被告丙○○就犯罪事實欄一、(一)、(三)及被告甲○○就犯罪
    事實欄一、(三)所為，均係犯刑法第321條第1項第3款攜帶兇
    器竊盜罪；被告丙○○就犯罪事實欄一、(二)、(四)及被告甲○○就犯罪事實欄一、(四)部分，均係犯刑法第325條第1項搶奪
    罪。公訴意旨固認被告丙○○所犯前揭一、(一)、(三)及被告甲○○所犯前揭一、(三)之竊盜犯行，應依刑法第320條第1項普
    通竊盜罪處斷云云，惟按，攜帶兇器竊盜罪所謂之兇器，其
    種類並無限制，凡客觀上足以對人之生命、身體、安全構成
    威脅，具有危險性之兇器均屬之，且祇須行竊時攜帶此種具
    有危險性之兇器為已足，並不以攜帶之初有行兇之意圖為必
    要，有最高法院79年台上字第5253號判例可資參照。查被告
    丙○○自承其先後2次竊盜時，均攜帶該扣案之T字型起子行
    竊，並經證人戊○○於本院審理時證述無誤（見本院卷第91
    頁），酌以扣案之T字型起子1支係金屬材質，客觀上足以對
    人之生命、身體、安全構成威脅，自屬有危險性之兇器，是
    縱被告2人行竊時未為使用，參酌上揭判例意旨，被告2人所
    述前揭竊盜犯行，仍應構成刑法第321條第1項第3款攜帶兇
    器竊盜罪，是公訴意旨就此部分之論罪，尚有未合，惟因二
    者基本社會事實同一，爰依法變更起訴法條。另公訴意旨再
    以被告丙○○就犯罪事實欄一、(二)所為，係犯刑法第328條
    第1項之強盜罪云云，固非無見。惟強盜罪之構成，以其實
    施之強暴、脅迫，已達於使人不能抗拒之程度為必要，倘其
    取物所實施之強暴、脅迫手段，尚未使人達於不能抗拒之程
    度，僅能依其情形論以搶奪或恐嚇取財罪名，尚難以強盜論
    擬（最高法院82年度台上字第111號刑事判決可資參照）。
    詰之證人即被害人乙○○○於本院審理時證稱：案發當時，
    其站在家門前等孫子到來，當時其右半邊的身體連同右手臂
    都貼在門前柱子。被告將機車停放隔鄰門口，走過來說要將
    第四台的線路收到水溝下面，經其表示家中並無第四台後，
    被告隨即將左手放在其右肩，並未出力，旋瞬間伸出右手將
    其脖子上的項鍊搶走，雙方並沒有拉扯，因其來不及反抗；
    一直到被告伸手搶其項鍊，才知道遭搶了等語以觀（見本院
    卷78至82頁），被告丙○○顯係趁證人乙○○○不及防備而
    奪取其項鍊，衡諸社會通常觀念，尚難認被告丙○○對證人
    乙○○○加諸何等不法腕力，而致其達不能抗拒之程度；證
    人乙○○○之自由意識顯然未受壓制，自與強盜罪之構成要
    件有間，故此部分之犯罪，自應成立刑法第325條第1項之搶
    奪罪，是公訴人認被告丙○○此部分涉犯同法第328條第1項
    之強盜罪，即有未合，惟因二者基本社會事實同一，爰併依
    法變更起訴法條。被告丙○○、甲○○就犯罪事實欄一、(三)
    、(四)部分，相互間有犯意聯絡及行為分擔，應論以共同正犯
    。又被告丙○○所犯上開4罪及被告甲○○所犯上開2罪間，
    犯意各別，行為互殊，均應予分論併罰。再被告丙○○有如
    犯罪事實欄所載之前科科刑及執行紀錄，有台灣高等法院被
    告前案紀錄表1份附卷可查，是其於有期徒刑執行完畢後，5
    年以內故意再犯本案有期徒刑以上各罪，均為累犯，應各依
    刑法第47條第1項之規定加重其刑。此外，被告丙○○於前
    揭犯罪事實欄一、(三)所示加重竊盜犯罪後，在被害人丁○○
    報案其機車遭竊前（被害人丁○○係於97年10月7日15時20
    分前往警局製作筆錄，被告則於同日13時50分許，向員警供
    認此部分犯行），即有偵查犯罪職權機關發覺犯罪人之前，
    即主動向承辦警員自首，坦承犯行乙節，亦經證人戊○○於
    本院審理時證稱：其抓到被告丙○○後，被告丙○○坦承10
    月7日該次搶奪案，其是竊取另一台車號MMN-418機車作案，
    其因此才找到該部失竊機車等語屬實（見本院卷87頁），則
    被告丙○○此部分之加重竊盜犯行，符合自首要件，爰依刑
    法第62條規定，減輕其刑，並先加後減。爰審酌被告2人均
    正值壯年之時，竟均不思正途謀取金錢，為掩飾犯行，先著
    手竊取他人機車進而行搶落單女子財物，對社會治安影響程
    度非輕，然慮及被告2人自始坦認犯行，犯罪所得均已發還
    被害人之犯後態度尚稱良好等一切情狀，分別量處如主文所
    示之刑，並各定其應執行之刑。
三、另扣案之機車鑰匙2支及T字型起子1支，分別為被告丙○○
    、甲○○2人所有，且均係供本案竊盜犯行所用或預備供本
    案犯行所用之物，亦經被告2人於本院審理時供認無訛（見
    本院卷第48頁、94頁、95頁），應依刑法第38條第1項第2款
    規定，諭知沒收。至扣案之口罩2個，固係被告2人所有，然
    非供本案犯罪所用、所生、所得或預備犯罪之物，爰不予宣
    告沒收，併此敘明。
據上論斷，依刑事訴訟法第299條第1項前段、第300條，刑法第
321條第1項第3款、第325條第1項、第47條第1項、第28條、第38
條第1項第2款、第51條第5款、第62條，判決如主文。
本案經檢察官徐鈺婷到庭執行職務。
中    華    民    國    97    年    12    月    2    日
                  刑事第四庭審判長法  官  蔡憲德
                                  法  官  吳育霖
                                  法  官  王慧娟
以上正本證明與原本無異。
如不服本判決應於收受判決後10日內向本院提出上訴書狀，並應
敘述具體理由；其未敘述上訴理由者，應於上訴期間屆滿後20日
內向本院補提理由書（均須按他造當事人之人數附繕本）「切勿
逕送上級法院」。告訴人或被害人如對於本判決不服者，應具備
理由請求檢察官上訴，其上訴期間之計算係以檢察官收受判決正
本之日期為準。
中    華    民    國    97    年    12    月    2     日
                                  書記官  黃子祝
附錄本案法條：
中華民國刑法第321條第1項第3款：
犯竊盜罪而有左列情形之一者，處 6 月以上、 5 年以下有期徒刑：
三、攜帶兇器而犯之者。
中華民國刑法第325條第1項
意圖為自己或第三人不法之所有，而搶奪他人之動產者，處 6 月
以上5年以下有期徒刑。


司法院資訊處製作；財團法人民間司法改革基金會備份。
